---
title: "BS_HW4_GerasimovIlyaV"
author: "Gerasimov_Ilya_V"
output: html_document
date: "2024-04-04"
editor_options: 
  markdown: 
    wrap: 72
---

```{=html}
<style type="text/css">
body{
  font-family: Helvetica;
  font-size: 12pt;
}
/* Headers */
h1, h2{
  font-size: 16pt;
}
</style>
```
```{r setup, include=FALSE}
knitr::opts_chunk$set(echo = TRUE)
```

```{r}
library(ggplot2)
library(tidyverse)
library(dplyr)
library(car)

```

Выберем уровень значимости стандартным: 5%
```{r}
# Set the level of significance
alpha <- 0.05

# Print the level of significance
print(paste("The level of significance α (alpha) is set to:", alpha))
```


```{r}
# Setting the seed for reproducibility
set.seed(42)

# Generating blood pressure data for the standard treatment
bp_standard <- rnorm(30, mean = 140, sd = 15)

# Generating blood pressure data for the new treatment
bp_new <- rnorm(30, mean = 130, sd = 15)

##########################################
# Visualizing the data
##########################################
# Overlaid histograms for comparison
# Calculate bin width and breaks
common_range <- range(c(bp_standard, bp_new))
num_bins <- 10
bin_width <- (common_range[2] - common_range[1]) / num_bins
breaks <- seq(from = common_range[1], to = common_range[2] + bin_width, by = bin_width)

# Histogram for the standard treatment
hist(bp_standard, breaks = breaks, col = rgb(0, 0, 1, 0.5), main = "Standard treatment", xlab = "Blood pressure", ylab = "Frequency")

# Histogram for the new treatment
hist(bp_new, breaks = breaks, col = rgb(1, 0, 0, 0.5), main = "New treatment", xlab = "Blood pressure", ylab = "Frequency")

# Overlaid histograms for comparison
hist(bp_standard, breaks = breaks, col = rgb(0, 0, 1, 0.5), xlim = common_range, main = "Comparative blood pressure", xlab = "Blood pressure", ylim = c(0, max(table(cut(c(bp_standard, bp_new), breaks)))))
hist(bp_new, breaks = breaks, col = rgb(1, 0, 0, 0.5), add = TRUE)

# Adjusting the legend position to avoid overlapping
legend("top", inset = c(-0.9, -0.1), legend = c("Standard treatment", "New treatment"), fill = c(rgb(0, 0, 1, 0.5), rgb(1, 0, 0, 0.5)), border = "white")

##########################################

# Boxplot to compare the blood pressure between treatments
boxplot(bp_standard, bp_new, names = c("Standard treatment", "New treatment"), main = "Blood pressure comparison", ylab = "Blood pressure", col = c("blue", "red"))

```

Формулирование гипотез

Нулевая гипотеза (H0): 
Нулевая гипотеза утверждает, что новый препарат не является более эффективным, чем стандартная терапия. Это можно выразить в терминах среднего кровяного давления при лечении стандартной терапией против лечения новым препаратом.

H0: Среднее кровяное давление после использования нового препарата равно или выше, чем после использования стандартного лечения (отсутствие пользы внедрения нового препарата): 

$P_{new} \geq P_{standard}$

Альтернативная гипотеза (H1): 
Альтернативная гипотеза утверждает, что новый препарат более эффективен, чем стандартная терапия, в снижении кровяного давления.

$P_{new} < P_{standard}$

Гипотезы нацелены на односторонний тест, так как нас интересует вопрос о наличии или отсутствии превосходства в нового препарата по сравнению стандартной терапией, а не просто отличие.


Выбор теста.

Чтобы определить соответствующий статистический тест для проверки гипотез, необходимо сначала проверить, являются ли данные о кровяном давлении в группе стандартного и нового методов лечения нормального распределения. Сделаем это с помощью теста Шапиро-Уилка.
```{r}

#Shapiro-Wilk test for normality on blood pressure data from the standard treatment
shapiro_standard <- shapiro.test(bp_standard)
print(shapiro_standard)

# Shapiro-Wilk test for normality on blood pressure data from the new treatment
shapiro_new <- shapiro.test(bp_new)
print(shapiro_new)
```
Значения р-value выше альфа уровня 0,05, что предполагает, что мы не отвергаем нулевую гипотезу нормальности.

результаты для групп пациентов:

    • стандартное лечение (bp_standard):
        ◦ Shapiro-Wilk statistic: W=0.96209
        ◦ p-value: p=0.35
    • новое лечение (bp_new):
        ◦ Shapiro-Wilk statistic: W=0.93428
        ◦ p-value: p=0.06386

Поскольку распределение в обеих группах нормальное, мы можем рассмотреть возможность использования параметрических тестов для дальнейшего анализа. 

В этой ситуации, когда у нас есть парные зависимые выборки (одна и та же группа, протестированная до и после внедрения нового лекарства - со стандартной терапией и с новым методом лечения) с нормальным распределением, парный t-test будет подходящим выбором в качестве статистического теста. Этот тест сравнит средние различия в кровяном давлении до и после применения нового лечения в нашей выборке пациентов.


```{r}
# Performing a paired t-test
t_test_result <- t.test(bp_new, bp_standard, paired = TRUE, alternative = "less")

print(t_test_result)

```

Интерпретация результатов парного Т-теста в соответствии с формулировками тестируемых гипотез:

    - t-value: Значение t равно -2,6182. Отрицательный признак указывает на то, что среднее значение нового лечения (bp_new) ниже среднего стандартного лечения (bp_standard), что согласуется с идеей, что новый препарат снижает кровяное давление.

    - Степени свободы (df): степеней свободы 29, что соответствует размеру выборки 30 (30 - 1 = 29).

    - p-value: Значение p равно 0,006953, что ниже альфа-уровня 0,05. Это означает, что тест обнаружил статистически значимую разницу в средствах двух методов лечения, и мы можем отклонить нулевую гипотезу в пользу альтернативной гипотезы: новое лечение более эффективно в снижении кровяного давления.

    - Доверительный интервал: 95% доверительный интервал для средней разницы - от отрицательной бесконечности до -4.513402. Тот факт, что этот интервал не включает 0, говорит о том, что истинная средняя разница, вероятно, будет меньше -4.513402, что дополнительно подтверждает большую эффективность нового лечения.

    - Средняя разница: примерная оценка средней разницы составляет -12,85743, что указывает на то, что в среднем новое лечение снижает кровяное давление на это число единиц по сравнению со стандартным лечением.

Итоговая интерпретация:
С помощью этих результатов мы можем уверенно утверждать, что новое лечение статистически значимо более эффективно для снижения кровяного давления, чем стандартное лечение в этой выборке пациентов. 

    Анализ подтверждает альтернативную гипотезу, которая является желаемым результатом в контексте демонстрации эффективности нового лекарства.


Задача 2.


```{r}

# Define sample sizes and probabilities
sample_size1 <- 100
sample_size2 <- 30
p_smoker <- 0.8
p_nonsmoker <- 0.2

# Generate smoking status (1 for smokers, 0 for non-smokers)
smoking_status1 <- rep(c(1, 0), each = sample_size1 / 2)
smoking_status2 <- rep(c(1, 0), each = sample_size2 / 2)

# Generate lung cancer incidences based on smoking status
lung_cancer1 <- ifelse(smoking_status1 == 1, rbinom(length(smoking_status1[smoking_status1 == 1]), 1, p_smoker), 
                                rbinom(length(smoking_status1[smoking_status1 == 0]), 1, p_nonsmoker))
lung_cancer2 <- ifelse(smoking_status2 == 1, rbinom(length(smoking_status2[smoking_status2 == 1]), 1, p_smoker), 
                                rbinom(length(smoking_status2[smoking_status2 == 0]), 1, p_nonsmoker))

# Combine the data into data frames
data1 <- data.frame(smoking_status = smoking_status1, lung_cancer = lung_cancer1)
data2 <- data.frame(smoking_status = smoking_status2, lung_cancer = lung_cancer2)

# Aggregate the number of lung cancer cases for smokers and non-smokers in both samples
aggregate_data1 <- aggregate(lung_cancer ~ smoking_status, data1, sum)
aggregate_data2 <- aggregate(lung_cancer ~ smoking_status, data2, sum)



# Print out the data for verification
print(head(aggregate_data1))
print(head(aggregate_data2))


# Bar plot for sample 1
ggplot(aggregate_data1, aes(x = as.factor(smoking_status), y = lung_cancer, fill = as.factor(smoking_status))) +
  geom_bar(stat = "identity", color = "black") +
  scale_fill_manual(values = c("blue", "orange"), labels = c("Non-smokers", "Smokers")) +
  labs(title = "Lung cancer incidence in sample 1", x = "Group", y = "Number of lung cancer cases") +
  theme_minimal()


# Bar plot for sample 2
ggplot(aggregate_data2, aes(x = as.factor(smoking_status), y = lung_cancer, fill = as.factor(smoking_status))) +
  geom_bar(stat = "identity", color = "black") +
  scale_fill_manual(values = c("blue", "orange"), labels = c("Non-smokers", "Smokers")) +
  labs(title = "Lung cancer incidence in sample 2", x = "Group", y = "Number of lung cancer cases") +
  theme_minimal()
```

```{r}
# Boxplots
boxplot(data1$lung_cancer ~ data1$smoking_status, 
        main = "Lung cancer incidence by smoking status in sample 1", 
        xlab = "Smoking Status (0=non-smokers, 1=smokers)", 
        ylab = "Lung cancer incidence",
        col = c("blue", "red"))

boxplot(data2$lung_cancer ~ data2$smoking_status, 
        main = "Lung cancer incidence by smoking status in sample 2", 
        xlab = "Smoking Status (0=non-smokers, 1=smokers)", 
        ylab = "Lung cancer incidence",
        col = c("blue", "red"))

# Histograms
hist(data1$lung_cancer[data1$smoking_status == 0], 
     main = "Lung cancer incidence among non-smokers in sample 1", 
     xlab = "Lung Cancer Incidence", 
     col = "blue")

hist(data1$lung_cancer[data1$smoking_status == 1], 
     main = "Lung cancer incidence among smokers in sample 1", 
     xlab = "Lung cancer incidence", 
     col = "red")

# Combined histograms for Sample 1
hist(data1$lung_cancer[data1$smoking_status == 0], 
     col = rgb(0, 0, 1, 0.5), 
     xlim = c(0, max(c(data1$lung_cancer, data2$lung_cancer))), 
     main = "Lung cancer incidence in sample 1", 
     xlab = "Lung cancer incidence", 
     ylim = c(0, max(c(table(data1$lung_cancer), table(data2$lung_cancer)))))
hist(data1$lung_cancer[data1$smoking_status == 1], 
     col = rgb(1, 0, 0, 0.5), 
     add = TRUE)

legend("topright", 
       legend = c("Non-smokers", "Smokers"), 
       fill = c(rgb(0, 0, 1, 0.5), rgb(1, 0, 0, 0.5)))
```


Формулировка гипотез

1.  Нулевая гипотеза (Н0): Нет связи между курением и раком легких. Доля случаев заболевания раком легких среди курильщиков и некурящих одинакова. 
    $P_{smokers} = P_{non-smokers}$, где $P$ - доля лиц с раком легких.

2.  Альтернативная гипотеза (Н1): Вероятность рака легких у курильщиков выше, чем вероятность рака легких у некурящих. 
    $ P_{smokers} > P_{non-smokers} $


Выбор теста.

Уместно использовать точный тест Фишера, потому что он особенно подходит для анализа данных на случай непредвиденных обстоятельств, особенно когда речь идет о небольших размерах выборки или когда ожидаемая частота в любой ячейке таблицы на случай непредвиденных обстоятельств может оказаться очень низкой (менее 5).

Тест Хи-квадрат также является хорошим выбором, когда большие размеры выборки и когда ожидаемые частоты в каждой ячейке данных по крайней мере 5. Однако, когда эти ожидаемые частоты ниже (есть ячейка численностью 2), тест Хи-квадрат может быть ненадежным. 

```{r}
# Create contingency tables for Fisher's exact test for both samples
# Sample 1
smokers_cancer1 <- aggregate_data1$lung_cancer[aggregate_data1$smoking_status == 1]
non_smokers_cancer1 <- aggregate_data1$lung_cancer[aggregate_data1$smoking_status == 0]
total_smokers1 <- sample_size1 / 2
total_non_smokers1 <- sample_size1 / 2

# The contingency table for sample 1
contingency_table1 <- matrix(c(smokers_cancer1, total_smokers1 - smokers_cancer1,
                               non_smokers_cancer1, total_non_smokers1 - non_smokers_cancer1),
                             nrow = 2,
                             byrow = TRUE,
                             dimnames = list(c("Smokers", "Non-smokers"), c("Cancer", "No cancer")))

# Sample 2
smokers_cancer2 <- aggregate_data2$lung_cancer[aggregate_data2$smoking_status == 1]
non_smokers_cancer2 <- aggregate_data2$lung_cancer[aggregate_data2$smoking_status == 0]
total_smokers2 <- sample_size2 / 2
total_non_smokers2 <- sample_size2 / 2

# The contingency table for sample 2
contingency_table2 <- matrix(c(smokers_cancer2, total_smokers2 - smokers_cancer2,
                               non_smokers_cancer2, total_non_smokers2 - non_smokers_cancer2),
                             nrow = 2,
                             byrow = TRUE,
                             dimnames = list(c("Smokers", "Non-smokers"), c("Cancer", "No cancer")))

# Perform Fisher's exact test for both samples
fisher_test1 <- fisher.test(contingency_table1)
fisher_test2 <- fisher.test(contingency_table2)

# Print the results
cat("Fisher's exact test for sample 1:\n")
print(fisher_test1)
cat("\nFisher's exact test for sample 2:\n")
print(fisher_test2)
```

  Результаты точного теста Фишера для обоих образцов очень убедительеы, со значениями р-value много меньшими обычно используемого уровня 0,05. Эти результаты позволяют нам интерпретировать выводы в соответствии с формулировкой гипотез следующим образом:

    - Нулевая гипотеза (H0): Вероятность развития рака легких одинакова для курильщиков и некурящих: 
$ P_{smokers} = P_{non-smokers} $
    Альтернативная гипотеза (Н1): Вероятность развития рака легких у курильщиков выше, чем у некурящих 
$ P_{smokers}  > P_{non-smokers} $

    - Интерпретация для выборки 1 (численностью 100):
    Значение р-value для этой выборки составляет приблизительно 2,029e-13. Этот результат весьма значителен, он указывает на то статистическая связь между курением и заболеваемостью раком легких очень значима (убедительно отклоняем нулевую гипотезу об отсутствии такой связи). Отношение шансов составляет около 35,5283, что говорит о том, что шансы  иметь рак легких для курильщика более чем в 35 раз превышают шансы некурящих в этой выборке.

    - Интерпретация для выборки 2 (численностью 30):
    Значение р-value для выборки 2 составляет приблизительно 2,187e-05. Этот результат также весьма значителен, и он вновь указывает на наличие статистически значимой связи между курением и заболеваемостью раком легких  (мы также убедительно отклоняем нулевую гипотезу об отсутствии такой связи).  Шансы  иметь рак легких для курильщика значимо превышают такие шансы для некурящих в этой выборке (отношение шансов почти 68).

    - Общая интерпретация:
    В обоих случаях нулевая гипотеза отклоняется в пользу альтернативной гипотезы. Это означает, что имеющиеся данные убедительно свидетельствуют о том, что курение серьезно повышает риск развития рака легких.

    - Доверительные интервалы:
    95% доверительные интервалы для отношения шансов не включают 1 для обоих выборок, что еще больше ходатайствует в пользу отклонения нулевой гипотезы. Широкий диапазон интервала в выборке 2 связан с меньшим размером выборки и обусловленную этим неопределенность, но все же указывает также на существенное увеличение шансов.

  Заключение:
Точные результаты теста Фишера убедительно подтверждают утверждение о том, что курение связано с более высоким риском рака легких в обоих образцах. Эти выводы согласуются с обширными исследованиями, которые определяют курение как существенный фактор риска развития рака легких.

Задача 3.


```{r}
# Set seed for reproducibility
set.seed(42)

# Generate normally distributed data for two groups

# NewMethod - Patients treated with the new method
NewMethod <- pmin(pmax(round(rnorm(30, mean = 5, sd = 2)), 0), 10)
#
# Dietary - Patients treated with dietary therapy
Dietary <- pmin(pmax(round(rnorm(30, mean = 7, sd = 2)), 0), 10)

# Combine data into a data frame for visualization
data <- data.frame(
  Score = c(NewMethod, Dietary),
  Group = factor(c(rep("NewMethod", 30), rep("Dietary", 30)))
)

# View outcome print the data

print(data)

# Visualize the distributions using histograms and boxplotes

# Visualize the distributions using histograms
ggplot(data, aes(x = Score, fill = Group)) +
  geom_histogram(alpha = 0.5, position = "identity", bins = 10, color = "black") +
  facet_wrap(~Group) +
  labs(title = "Histogram of pain scores", x = "Pain score", y = "Count")

# Add boxplot visualization
ggplot(data, aes(x = Group, y = Score, fill = Group)) +
  geom_boxplot() +
  labs(title = "Boxplot of pain scores by treatment group", x = "Treatment group", y = "Pain score") +
  theme_minimal()
```
```{r}
# Set seed for reproducibility
set.seed(123)

# Function to generate and adjust data
generate_adjusted_data <- function(mean, sd, n) {
  data <- rnorm(n, mean, sd)
  data <- round(data)  # Make the data discrete
  data <- ifelse(data < 0, 0, data)  # Floor at 0
  data <- ifelse(data > 10, 10, data)  # Cap at 10
  return(data)
}

# Step 1: Generate and adjust data for two groups
# NewMethod - Patients treated with the new method
NewMethod <- generate_adjusted_data(5, 2, 30)
# Dietary - Patients treated with dietary therapy
Dietary <- generate_adjusted_data(7, 2, 30)

# Combine data into a data frame for visualization
data <- data.frame(
  Score = c(NewMethod, Dietary),
  Group = factor(c(rep("NewMethod", 30), rep("Dietary", 30)))
)

# Visualize the adjusted distributions using histograms and boxplots
ggplot(data, aes(x = Score, fill = Group)) +
  geom_histogram(alpha = 0.5, position = "identity", bins = 11, color = "black") +
  facet_wrap(~Group) +
  labs(title = "Histogram of adjusted pain scores", x = "Pain score", y = "Count")

ggplot(data, aes(x = Group, y = Score, fill = Group)) +
  geom_boxplot() +
  labs(title = "Boxplot of adjusted pain scores by treatment group", x = "Treatment group", y = "Pain score") +
  theme_minimal()
```


Формулировка нелевой и альтернативной гипотез

  ◦ Нулевая гипотеза (H0): Новый метод лечения такой же или хуже диетической терапии. В статистическом плане это может быть выражено как отсутствие различий в среднем уровне болевых симптомов между двумя группами или их больший уровень по шкале по сравнению с диетотерапией.
  ◦ Альтернативная гипотеза (Н1): Новый метод лечения значительно лучше диетотерапии. В среднем уровне болевых симптомов у них значимо меньше по сравнению с теми, которые лечатся диетической терапией.

```{r}

# Checking the distribution of the data using Shapiro-Wilk test

shapiro_test_NewMethod <- shapiro.test(NewMethod)
shapiro_test_Dietary <- shapiro.test(Dietary)

# Print Shapiro-Wilk test results
print(shapiro_test_NewMethod)
print(shapiro_test_Dietary)

# For QQ plots in R, we can use the qqnorm and qqline functions

# QQ plot for group 1
qqnorm(NewMethod, main = "QQ-plot - new method")
qqline(NewMethod, col = "red")

# QQ plot for group 2
qqnorm(Dietary, main = "QQ-plot - dietary therapy")
qqline(Dietary, col = "blue")
```

Новйый метод лечения:

статистика: 0.95325
p-value = 0.2064

Диетическая терапия:

статистика: 0.92084
p-value = 0.0282

Для группы с новым методом лечения значение p-value выше уровня 0,05 -  данные нормального распределения в этой группе.

Для группы с лечением диетотерапией значение p-value ниже 0,05- распределение в этой группе не является нормальным.

    Поскольку одна из групп не прошла тест на нормальность, разумно использовать непараметрический тест для сравнения двух групп. Поэтому, несмотря на нормальное распределение группы NewMethod, тест Манна - Уитни является уместным для сравнения средних или медиан в двух группах, чтобы сохранить последовательность в анализе и избежать допущений нормальности.


```{r}
# Depending on the Shapiro-Wilk test, perform the appropriate test
# If both p-values > 0.05, perform a two-sample t-test; otherwise, use Mann-Whitney U test
if (shapiro_test_NewMethod$p.value > 0.05 && shapiro_test_Dietary$p.value > 0.05) {
  test_result <- t.test(NewMethod, Dietary, var.equal = TRUE, alternative = "less")
} else {
  test_result <- wilcox.test(NewMethod, Dietary, alternative = "less")
}

# Print the test result
print(test_result)
```
Результаты теста из двух образцов дают несколько ключевых сведений о разнице в болевых показателях между двумя группами: пациенты, получавшие лечение с помощью нового метода (NewMethod) и пациенты, получавшие лечение с помощью диетотерапии.

Интерпретация полученных результатов:

    - p-value: значение p-value = 0.006776, что меньше альфа-уровня 0,05. Это указывает на то, что наблюдаемая разница в средствах между двумя группами является статистически значимой. Другими словами, вероятность наблюдения такой разницы (или более экстремальной) случайно, если нулевая гипотеза верна, очень мала.
    
    Альтернативная гипотеза: Формулировка гипотезы и статтест были односторонними ("истинное различие средних значений меньше 0"), гипотеза была конкретно направлена на выяснение того, был ли средний балл по шкале боли в группе NewMethod меньше, чем в группе с лечением диетотерапией. Статистически значимый результат подтверждает эту одностороннюю альтернативную гипотезу.


Задача 4.
```{r}

tumor <- tibble(
  therapy = c(rep("0", 10), rep("A", 10), rep("B", 10)),
  value = c(rep(3213, 10), rep(2687, 10), rep(2423, 10))
) %>%
  mutate(therapy = factor(therapy, levels = c("0", "A", "B")))

# Adding normally distributed noise to the tumor sizes
tumor$value <- tumor$value + rnorm(30, 0, 760)

tumor
```

```{r}

# Boxplot
ggplot(tumor, aes(x=therapy, y=value, fill=therapy)) +
  geom_boxplot() +
  labs(title="Boxplot of tumor sizes by therapy group",
       x="",
       y="Tumor size") +
  theme_minimal() +
  theme(axis.text.x=element_blank(),
        axis.ticks.x=element_blank())

# Histogram
ggplot(tumor, aes(x=value, fill=therapy)) +
  geom_histogram(bins=10, position="dodge") +
  facet_wrap(~ therapy, scales = 'free_y') +
  labs(title="Histogram of tumor sizes by therapy group",
       x="Tumor size",
       y="Count") +
  theme_minimal()

```


```{r}
# Shapiro-Wilk test for normality for each group
shapiro.test(tumor$value[tumor$therapy == "0"])
shapiro.test(tumor$value[tumor$therapy == "A"])
shapiro.test(tumor$value[tumor$therapy == "B"])

# Levene's test for homogeneity of variances

leveneTest(value ~ therapy, data = tumor)
```
Тесты нормальности Шапиро-Уилка для каждой группы показывают p-значения больше 0,05, что указывает на отсутствие отклонения от нормальности. 
А именно, для группы терапии "0" (p-value = 0.2723), группы терапии "A" (p-value = 0.9908) и группы терапии "B" (p-value = 0.9702) нулевая гипотеза о нормальности распределения не отвергается.

Тест Левена на однородность дисперсий даёт значение p-value 0.3946, которое превышает 0,05, что указывает на отсутствие существенной разницы в дисперсиях между группами. Это подтверждает предположение об однородности дисперсий между группами.

Учитывая эти результаты, оба предположения, необходимые для ANOVA (нормальность и однородность дисперсий), выполнены. Таким образом, можно провести тест ANOVA для определения наличия или отсутствия статистически значимых различий в размерах опухоли между различными группами терапии.

```{r}
# Perform one-way ANOVA
anova_result <- aov(value ~ therapy, data = tumor)
summary(anova_result)
```
Результаты теста ANOVA для размеров опухоли.
p-value = 0.0121, что меньше 0,05. Это означает, что есть статистически значимые доказательства того, что по крайней мере одна группа терапии имеет разный средний размер опухоли.

Поскольку ANOVA обнаруживает наличие значимого различия, то правомерно и уместно перейти к  проведению попарных сравнений для определения, какие конкретные группы отличаются друг от друга. Тест Tukey Honest Significant Difference (TukeyHSD) является общим выбором для этой цели, так как он контролирует скорость ошибок I типа при множественных сравнениях.

```{r}
# Perform Tukey's HSD test for pairwise comparisons
tukey_result <- TukeyHSD(anova_result)
print(tukey_result)
```

Результаты теста TukeyHSD обеспечивают парное сравнение среднего размера опухоли каждой группы. Вот как интерпретировать результаты:

- плацебо и препарат А

Разница средних: -796.3709
95% доверительный интервал: [-1743.442  150.7005]
p-value: 0.1119338
Доверительный интервал включает ноль, а значение p-value  больше 0,05, что указывает на отсутствие статистически значимой разницы в средних размерах опухоли между группой плацебо и группой, получавшей препарат А.

- плацебо и препарат B:

Разница средних: -1214.3273
95% доверительный интервал: [-2161.399 -267.2559]
p-value: 0.0099816
Доверительный интервал не включает нуль, а значение p-value  меньше 0,05, что указывает на статистически значимую разницу в средних размерах опухоли между группой плацебо и группой, получавшей препарат В.

- препарат А и препарат В:

Разница средних: -417.9564
95% доверительный интервал: [-1365.028  529.1149]
p-value: 0.5257861
Доверительный интервал включает ноль, а p-valuе больше 0,05, что указывает на отсутствие статистически значимой разницы в средних размерах опухоли между группой, получавшей препарат А и группой, получавшей препарат В.

Таким образом, единственное существенное различие в средних размерах опухоли наблюдается между группой плацебо и группой, получавшей препарат В, что указывает на то, что препарат В может быть эффективным в противоопухолевой терапии по сравнению с отсутствием лечения. Однако, нет существенной разницы между группой плацебо и препаратом А, и между препаратом А и препаратом В с точки зрения среднего размера опухоли.


Комментарии и рефлексия.

Во всех заданиях необходимо ответственно подходить к формулировке гипотез: хотим ли мы увидеть наличие/отсутствие различия в эффективности лечения/связи между факторами и наличием заболевания, или же хотим именно решить вопрос о лучшей эффективности или отсутствия таковой (взаимосвязи событий с определенным фактором, предполагаемо, их обуславливающем или отсутствии значимо такой связи).
Это определяется интересами и целями исследователя/иных заинтересованных в получении результатов исследования лиц, объектом и предметом проводимого исследования, наличием финансовых, материальных и временных ресурсов, которыми располагает исследователь, требуются хорошие знания доменной области и предмета своего исследования.

Во всех задачах присутствует недостаток данных, остаются неясными полностью все условия проведения исследования, полнота, объективность и всесторонность исследования.

По заданию 1. 
Отсутствуют достаточные данные о продолжительности исследований.

По заданию 2.
Нет достаточных данных о равенстве условий проведенных исследований: рак легких зависит не только от курения, но и от множества других факторов - генетическая предрасположенность, вредные условия (химический состав воздуха), перенесенные заболевания, наличие других основных заболеваний, потенциально связанных с развитием онкологических заболевания легких. Если специалист исследует влияние именно фактора курения, необходимо учесть влияние остальных указанных факторов, исключить их/свести к минимуму, либо скорректировать. Ничего из этого не производится в обсуждаемом исследовании.

По заданию 3.
Усовие задания требует 
- гарантию осутствия любых допущений при проведении анализа
- одинаковости статистики
Задание предлагает проведение статистического анализа с признаками классического статистического анализа.
Для получения корректных результатов исследования данные, на которых проводится статистический анализ, должны быть валидными.
Однако в данной задаче приходится работать с данными, которые уже будут являться искажением реальной величины. Данные представляют собой показания по валидированной дискретной шкале боли. То есть, могут принимать только целые неотрицательные значения: 0, 1, 2,... Но показания, отвечающие данным из области естественных наук (медицина и ее разделы: патология, и т.д) не обязаны быть целочисленными, они носят непрерывный, а не дискретный характер, то есть реальный уровень боли пациента может быть равным 1.23, 4.333..., $\sqrt(10)$ и т.д. Оценивание по шкале боли происходит с округлением. И использование таких данных для оценки эффективности препарата представляется сомнительной идеей. Например, рассмотрим даже в рамках одного конкретного пациента: при лечении диетотерапией его реальный уровень боли может быть равным, например, 5.4, и при лечении новым препаратом 4.6. Разница равна 0.8, то есть почти целый балл, что уже может говорить о некотором преимуществе в эффективности! Однако, по шкале боли, и то и другое равно 5, и различия нет!
Кроме того, отсутствуют данные о начале и продолжительности лечения, нет гарантии равенства этих условий для всех пациентов, в то время как это может быть критично для корректности сравнения в целях оценки эффективности (существуют: период начала действия лечения, фармакокинетические и фармакодинамические показатели и многое другое).

Задача 4.
Отсутствуют достаточные данные, которые позволили бы судить о равенстве в оценки эффективности препаратов и гарантировать таковое: стадия и вид опухоли на момент начала лечения, продолжительность лечения, восприимчивость к препарату у каждой особи. Например, меньший эффект в лечении может быть связан с худшей восприимчивостью организма к препарату у данной особи, принимающей первый препарат, по сравнению с другой особью, принимающей второй препарат, с чем и связана меньшая эффективность первого препарата по сравнению со вторым в сравнении на данной паре особей, а не разницей в эффективности самих препаратов; в данном исследовании нет информации о наличии или отсутствии влияния данного фактора. 